【裁判字號】    89,交訴,74
【裁判日期】    890710
【裁判案由】    公共危險
【裁判全文】
臺灣板橋地方法院刑事判決                          八十九年度交訴字第七四號
    公  訴  人  臺灣板橋地方法院檢察署檢察官
    被      告  甲○○
右列被告因公共危險案件，經檢察官提起公訴（八十九年度偵字第二五七二號），本
院判決如左：
    主      文
甲○○服用酒類，不能安全駕駛動力交通工具而駕駛，處有期徒刑肆月；又駕駛動力
交通工具肇事，致人受傷而逃逸，處有期徒刑捌月。應執行有期徒刑拾月。
    事      實
一、甲○○曾有多次涉嫌犯罪紀錄（於民國七十年間因妨害家庭案件，經檢察官提起
    公訴，嗣據臺灣彰化地方法院判決公訴不受理確定，又於七十七年間因過失傷害
    案件，經檢察官提起公訴，嗣為臺灣基隆地方法院判決公訴不受理確定，復於八
    十一年間因賭博案件，經臺本院判處有期徒刑七月，罰金一萬元，並據臺灣高等
    法院判決上訴駁回，緩刑二年確定，不構成本罪累犯），猶不知戒慎，於八十九
    年一月二十六日凌晨四時三十分許，明知其甫在臺北縣土城市○○街某友人處飲
    用高梁酒若干，已達酒醉不能安全駕駛動力交通工具之程度，仍駕駛車牌號碼Ｚ
    二－七○七六號自用小客車沿臺北縣土城市○○路○段往青雲路方向行進，於同
    日凌晨四時五十八分許，行經臺北縣土城市○○路○段二七九號前時，因不勝酒
    力，疏於注意車前狀況，撞及路人丙○○，致丙○○受有左側股骨粉碎性骨折、
    右側大拇指骨折、上唇裂傷之傷害（過失傷害部份迄未據被害人丙○○告訴，且
    已達成和解），詎甲○○竟未下車察看，亦未將丙○○送醫，反因畏罪心虛而另
    行起意，駕駛前開自用小客車逃逸離去；迨至當日凌晨五時十分許，在臺北縣土
    城市○○路二巷二號住處地下室為警查獲，嗣於當日凌晨五時十四分許，經警以
    酒精測定器測試甲○○呼氣酒精濃度結果，其呼氣所含酒精濃度尚達每公升零點
    九毫克。
二、案經臺北縣警察局土城分局報請臺灣板橋地方法院檢察署檢察官偵查起訴。
    理      由
一、右揭事實，迭據被告甲○○於偵查及本院審理時坦承不諱，核與被害人丙○○之
    子乙○○於警訊及偵查中指證情節相符，並有臺北縣警察局土城分局受理交通事
    故肇事逃逸報告表及追查表影本各一紙、肇事現場草圖影本一紙、道路交通事故
    調查報告表影本一份、照片六幀及診斷證明書一紙等附卷可資佐證，足徵其自白
    屬實。又被告為警查獲後接受測試吐氣所含酒精濃度結果，數值高達每公升零點
    九毫克，接受汽機車駕駛人酒後生理協調平衡檢測結果，亦經認定為不能安全駕
    駛，有酒精測試紀錄紙影本及汽機車駕駛人酒後生理協調平衡檢測紀錄表在卷可
    憑，參酌美國、德國等國家之認定標準，對於酒精濃度呼氣已達每公升零點五五
    毫克（○‧五五MG/L）或血液濃度達百分之零點一一以上者，肇事率為一般正常
    人之十倍，酒精濃度呼氣達每公升零點八五毫克（○‧八五MG/L）或血液濃度達
    百分之零點一七以上者，肇事率為正常人之五十倍，被告肇事被查獲後接受測試
    吐氣所含酒精濃度結果，數值竟高達每公升零點九毫克，顯已逾「不能安全駕駛
    」之標準甚多（以上研究數據見法務部八十八年五月十八日法檢字第○○一六六
    九號函，載法務部公報第二二八期第二十七頁至第二十八頁及卷內身體酒精濃度
    與肇事率關係表），俱證其於肇事前駕車時，已達酒醉且不能安全駕駛動力交通
    工具之程度甚明；又被告就其未停留在肇事現場，反駕車駛離之原因，於偵查中
    猶供明：「因我喝太多酒，一時害怕，我就跑了」（見偵查卷第二十頁反面），
    對照其未停留在事故現場，而是在住處地下室為警查獲之情形，其肇事致人成傷
    後，因畏罪心虛而另行起意，駕車逃逸離去之狀，亦至為灼然，綜上事證明確，
    被告犯行堪予認定。
二、核被告甲○○所為，係犯刑法第一百八十五條之三服用酒類不能安全駕駛動力交
    通工具而駕駛罪及第一百八十五條之四駕駛動力交通工具肇事致人受傷而逃逸罪
    。被告所犯上開二罪名間，犯意各別，行為互殊，犯罪構成要件不同，應予分論
    併罰；公訴人認被告所犯上開二罪名間，有方法結果之牽連關係，雖非無見，然
    刑法第五十五條所謂之牽連犯，必須二個以上之行為，有方法結果之關係，始足
    構成，亦即必須以犯一罪之方法行為犯他罪，或以犯一罪之結果犯他罪，方有牽
    連關係之可言；本案被告服用酒類，不能安全駕駛動力交通工具而駕駛，依通常
    經驗僅足認其肇事之蓋然性甚高，非必定會肇事致人死傷，與肇事後逃逸間，尤
    無何人情事理上或因果律上之必然關聯，客觀上已難謂有何方法結果之關係，況
    本案被告係於肇事後因畏罪心虛，另行起意而逃逸，與其先前之酒後駕車行為，
    犯意各別甚明，自與牽連犯迥不相侔；公訴人請依刑法第五十五條牽連犯之規定
    從一重處斷，非無誤會，附此敘明。爰審酌汽車駕駛人飲酒後駕車，將降低對光
    線之適應能力，削弱其對於路況及車前狀況辨識之正確性，亦使神經反應遲鈍，
    致使駕駛人無法適切地操控車輛，因此酒後駕車在道路上行駛，對一般往來之公
    眾及駕駛人自身皆具有高度危險性，此為智識健全之人所可認識者，酒後不應駕
    車之觀念，復已透過學校教育、政令宣導及各類媒體廣為介紹傳達各界週知多年
    ，被告對於酒後不能駕車，及酒醉駕車之危險性，應難諉為不知，詎其猶於酒後
    不能安全駕駛之狀態下駕車，漠視其他用路人生命、財產安全，已甚為可訾，肇
    事後不思救助被害人，反逃逸離去，陷被害人於求援無著，求償無門之危險，益
    徵其自私自利之心態，已達於枉顧被害人權益之程度，殊無足採，兼衡其素行（
    曾有多次涉嫌犯罪之紀錄，如於七十年間因妨害家庭案件，經檢察官提起公訴，
    嗣據臺灣彰化地方法院判決公訴不受理確定，又於七十七年間因過失傷害案件，
    經檢察官提起公訴，嗣為臺灣基隆地方法院判決公訴不受理確定，復於八十一年
    間因賭博案件，經臺本院判處有期徒刑七月，罰金一萬元，並據臺灣高等法院判
    決上訴駁回，緩刑二年確定，有卷內臺灣高等法院檢察署刑案紀錄簡覆表可憑，
    素行難謂良好，再犯本罪，亦見其不知戒慎，心存僥倖），酒後不能安全駕駛之
    程度，犯罪後態度（坦承犯行，且已與被害人就過失傷害部分達成和解，經被害
    人以書面表明不予追究之意，見偵查卷第三十三頁）等一切情狀，量處如主文所
    示之刑，並定其應執行之刑，資為懲儆。
據上論結，應依刑事訴訟法第二百九十九條第一項前段，刑法第一百八十五條之三、
第一百八十五條之四、第五十五條第五款，罰金罰鍰提高標準條例第一條前段，判決
如主文。
本案經檢察官潘翠雪到庭執行職務。
中      華      民      國    八十九    年      七      月    二十四    日
                                      臺灣板橋地方法院交通法庭
                                          法  官  蔡  新  毅
右正本證明與原本無異。
如不服本判決，應於判決送達後十日內，向本院提出上訴狀。
                                          書記官  謝  麗  秋
中      華      民      國    八十九    年      七      月    二十四    日
【附錄本件論罪科刑法條全文】
刑法第一百八十五條之三：
服用毒品、麻醉藥品、酒類或其他相類之物，不能安全駕駛動力交通工具而駕駛者，
處一年以下有期徒刑、拘役或三萬元以下罰金。
刑法第一百八十五條之四：
駕駛動力交通工具肇事，致人死傷而逃逸者，處六月以上五年以下有期徒刑。


司法院資訊處製作；財團法人民間司法改革基金會備份。
